臺灣桃園地方法院民事裁定　　　　　　　 94年度再易字第4號
再審原告　　甲○○
再審被告　　乙○○
　　　　　　戊○○
　　　　　　丁○○
　　　　　　丙○○
　　　　　　己○○
上列當事人間請求給付價金事件，再審原告對於本院94年1 月4
日本院93年度簡上字第104 號確定判決提起再審之訴，本院裁定
如下：
    主  文
再審之訴駁回。
再審訴訟費用由再審原告負擔。
    理  由
一、再審起訴意旨略以：
（一）本件再審原告所提出之公廳土地出售收入支出暨四大房分
      配明細表（下稱系爭協議書）之由來，本即為奉祀祖先香
      火後，始有受領分配款之權利，倘未依「分香火」程序奉
      祀祖先香火者，自無權請求受領分配款，此由系爭協議書
      內載明：「所餘公款平均分配於四大房子孫，各自安立祖
      先牌位」即明，所謂「分香火」儀式，依習慣與慣例，本
      有一定規範，惟再審被告自始未為履行「分香火」儀式，
      迄今仍未迎回加以「安立」及「奉祀」其自房（即二房）
      全體祖先之牌位，顯渠返還價金請求權之停止條件未成就
      ，但鈞院於民國94年1 月4 日所為93年度簡上字第104 號
      確定判決 (簡稱原確定判決)未 察及此，卻仍恣意以證人
      詹承昌片面之詞為據，咸認定協議書並無設定「分香火」
      之條件云云，顯有率斷，復未採酌協議書之由來，認事用
      法，殊有違經驗法則及論理法則至明。
（二）再審被告己○○並無代理自房處理系爭協議書之權限，與
      其所自陳於85年8 月2 日至再審原告中壢住處分其父即詹
      興傳之香火（即合火）行為並無該當「分香火」之停止條
      件可言，僅足認定其有為「合火」而請走其父部分香灰之
      事實，尚未足認定其有依「分香火」儀式，請回自房全體
      祖先之牌位且自行安立、奉祀之情，原確定判決就此並無
      敘明何以不採之理由，逕為認定，礙難信服。縱認再審被
      告己○○所為「合火」行為符合「分香火」儀式，惟其於
      當年既無代理自房之權限，自無從認定再審被告符合系爭
      協議書分配明細表之約定，而得據以請求。
（三）退萬步言之，縱認再審被告己○○所為「合火」行為符合
      「分香火」儀式，至渠停止條件業已成就，經查分配款於
      85年間業經再審原告為安立、奉祀「再審被告自房之祖先
      牌位暨香火」而用罄，再審被告自無由再請求返還價金之
      理，爰聲明求為廢棄原確定判決，並駁回再審被告在第二
      審之上訴判決。
二、再審被告則以：再審原告一再主張請領出售祖產分配款須經
    過「分香火」儀式為停止條件要件，惟再審被告已到再審原
    告住家辦理「分香火」迎接祖先回家安立奉祀，而所謂程序
    、儀式、日期習俗並無明文協議，「分香火」須有特定儀式
    、期限，乃為再審原告所承認。按系爭協議書內載明：「所
    餘公款平均分配於四大房子孫，各自安立祖先神位」以觀，
    奉祀祖先與祖產分配係無關聯性，亦即安立、奉祀祖先牌位
    非以有祖產分配為條件，以再審被告未領得分配款前，再審
    被告己○○仍以點香朝天參拜引祖先進入祖牌奉祀即明。又
    再審原告陳稱再審被告未依協議書約定，迎回自房祖先牌位
    安立，致其代為奉祀，期間奉祀所需費用支出，均以該分配
    款代墊用罄，惟奉祀祖先乃個人慎終追遠的心意，為個人行
    為，與祖產分配應無干係，縱觀再審原告拒按協議書之分配
    明細表給付分配款予再審被告等語，顯然非為有理，請求駁
    回再審原告之訴等語資為抗辯。
三、按再審之訴，應於30日之不變期間內提起。前項期間，自判
    決確定時起算。判決於送達前確定者，自送達時起算，民事
    訴訟法第500 條第1 項定有明文。查原確定判決係於94年1
    月17日送達再審原告，再審原告於同年2 月14日對原確定判
    決提起本件再審之訴，核與上開規定相符，合先敘明。
四、次按對確定判決提起再審之訴，應以有民事訴訟法第496 條
    第1 項各款之原因為限，此項原因亦即再審理由，必須於訴
    狀中表明之（見同法第501 條第1 項第4 款），否則其訴即
    屬不合法，毋庸命其補正，逕以裁定駁回之（最高法院70年
    台再字第35號判例意旨參照）。又按民事訴訟法第496 條第
    1 項第1 款所謂適用法規顯有錯誤者之再審事由，係指確定
    裁判違背法規或現存判例、解釋，或消極的不適用法規，顯
    然影響裁判者而言，並不包括漏未斟酌證據及認定事實錯誤
    之情形在內。查，本件再審原告向本院提出之再審訴狀，其
    陳述之前開再審理由，僅謂原確定判決認定有誤、有違經驗
    法則及論理法則等語，並未表明究係違反民事訴訟法有關再
    審程序之何一法條款所規定之法定再審事由，則依據上開判
    例意旨，已難認再審原告之訴符合法定程序要件。況且縱認
    再審原告主張原確定判決認定協議書並無設定「分香火」之
    條件，及再審被告己○○有代理自房處理系爭協議書之權限
    等事實，果真有違經驗法則及論理法則云云，惟此本屬原確
    定判決事實認定及證據取捨之問題，依前開說明，亦非屬適
    用法規顯有錯誤之再審事由。
五、綜上所述，本件再審原告並未表明再審事由為何，顯與提起
    再審之訴之法定程序要件不符合，其再審之訴為不合法，且
    本院亦毋庸命其補正，逕以裁定駁回之。
六、依民事訴訟法第505 條、第502 條第1 項、第95條、第78條
    ，裁定如主文。
中　　華　　民　　國　　94　　年　　8 　　月　　18　　日
                  民事第二庭審判長法　官　劉克聖
                                  法　官　張震武
                                  法　官　黃漢權
不得抗告。
中　　華　　民　　國　　94　　年　　8   　月　　19　　日
                                  書記官　林吟玲
